【裁判字號】    89,聲再,103
【裁判日期】    890531
【裁判案由】    侵占
【裁判全文】
臺灣高等法院臺南分院刑事裁定          八十九年度聲再字第一三號    Ｃ
      再審聲請人
      即受判決人  甲  ○  ○
右列聲請人等因侵佔案件，對於本院八十八年度上易字第一九七四號、中華民國八十
九年二月八日確定判決（起訴案號：台灣臺南地方法院檢察署八十八年度偵字第二八
三七號），聲請再審，本院裁定如左：
      主      文
再審之聲請駁回。
      理      由
一、聲請意旨略以：原確定判決判處再審聲請人即受判決人甲○○、乙○○以共同連
    續意圖為自己不法之所有，而侵佔自己對於業務上所持有之物，各量處有期徒刑
    八月，因有下列情事，依法聲請再審：（一）本件既缺乏侵佔罪之主觀要件，要
    難遽以該罪相繩，僅構成民事上侵權行為損害賠償之問題。（二）本件所提之證
    物即合夥債務糾紛協議書，事實上在原審判決前已存在，符合刑事訴訟法第四百
    二十條第一項第六款之聲請再審證據之「嶄新性」要件，又形式上有相關當事人
    簽章於上，具形式真實性；又因聲請人不具不法所有之意圖，僅為民事糾紛。（
    三）原審判決理由對於聲請人等主觀上侵占犯意之事實認定有重大違誤，今有上
    揭協議書為證，原審上開事實認定顯受影響，足見本件有再開審判之必要。（四
    ）查本件原第一審及原審審理時，均諭令應儘速和解，今已達成和解，且告訴人
    亦表明不願追究，若仍加諸刑責，不僅有違刑法目的及本質，並有害於商場之秩
    序及和諧等語云云。為此依刑事訴訟法第四百二十條第一項第六款因發現確實之
    新證據，足認受有罪判決之人，應受無罪或輕於原判決所認罪名之判決者，為受
    判決人之利益聲請再審。
二、經查：
  (一)本件聲請人等屢次陳稱不具侵佔罪之主觀要件，要難遽以該罪相繩云云，惟按聲
    請人二人於八十八年一月五日自大觀園委由被告甲○○管理而以甲○○名義開立
    之彰化銀行北台南分行三七二七七─二號帳戶內提領六十四萬三千二百七十五元
    轉帳至甲○○名義另開立之彰化銀行北台南分行三七二七七─五號私人帳戶內，
    並於同年月三十將上開款其中十八萬七千四百七十五元供其等離職前訂貨屆期之
    貨款票據兌領，嗣將上開餘款四十五萬五千八百元，連同甲○○彰化銀行北台南
    分行三七二七七─二號帳戶內客戶刷卡入帳之十六萬九千二百元，於八十八年二
    月十日一併存入乙○○在彰化銀行北台南分行四○九六七─六號甲存帳戶，嗣又
    將四十五萬五千八百元於八十八年二月十九日轉存入乙○○在彰化銀行北台南分
    行四○九六七─九號帳戶內乙情，已據聲請人二人所自承，復有聲請人二人之上
    開帳戶存摺明細表五份附卷足憑（見偵查卷第三頁反面、第二十八頁、第二十九
    頁、第三十二頁、第三十三頁、第四十三頁），而告訴人及大觀園之其他合夥股
    東鄭仲榮、施俊哲、施丁吉、施國欽、葉鄭豐均否認有同意聲請人二人私自轉帳
    上開款項（見偵查卷第十七頁），足見聲請人二人確實有擅將大觀園委由其等管
    理業務上所持有之彰化銀行北台南分行三七二七七─二號帳戶內上開款項私自轉
    存入個人之帳戶無訛。此未得其他合夥股東之同意，竟擅將委由渠等保管之款項
    私自轉存入個人之帳戶等情，難謂聲請人等主觀上不具侵占罪不法所有之意圖。
  (二)再審聲請意旨以聲請人等其後與其他合夥股東成立和解之合夥債務糾紛協議書，
    意圖解免侵佔罪刑而據以再審。惟按刑事訴訟法第四百二十條第一項第六款所謂
    確實之新證據，固非以絕對不須經過調查程序為條件，但必須可認為確實足以動
    搖原確定判決而為受判決人有利之判決者為限，倘受判決人因對有利之主張為原
    確定判決所不採，事後任意由人出一證明書，證明受判決人前次所為有利之主張
    ，係屬實在，憑以聲請再審，此項證據既非判決後所發見，又非不須調查之確定
    新證據，顯然不足以使原確定判決發生動搖，即難據以開始再審，最高法院四十
    九年度台抗字第七二號判例足資參照。據上，聲請人等之犯行顯已構成刑事上之
    侵佔罪，縱事後與其他合夥股東成立和解，並有協議書可證，乃屬刑法第五十七
    條第十款所定「犯罪後之態度」之問題，充其量僅為科刑輕重所審酌之事項，尚
    難謂足以動搖原確定判決，更無由獲致無罪、免訴、免刑之諭知。另按刑事訴訟
    法第四百二十條第一項第六款所謂應受輕於原判決所認罪名之判決，係指應受較
    輕罪名之判決而言，至宣告刑之輕重，乃量刑問題，不在本款所謂罪名之內，最
    高法院五十六年台抗字第一０二號判例可資參照。綜上所述，再審聲請意旨以此
    量刑所應審酌之事項據以再審，自屬於法無據。
  (三)又本件聲請人等前出於不法所有之意圖，未經其他合夥股東之同意擅將委由渠等
    保管之款項私自轉存入個人之帳戶，而觸犯刑法之侵占罪，後經告訴人依法提出
    告訴，第一審及本院審理時，均諭令應儘速和解以保障被害人之權益，但渠等歷
    經偵查、一審及本院審理中，均未與被害人達成和解，遲至本院原審終局判決前
    ，始與其他合夥股東達成協議，顯見聲請人等並無悔意而蓄意拖延，其惡性非輕
    微。本院原審加諸刑責以懲其不法，與刑法目的並無違悖，亦無害於經濟商業秩
    序之和諧，且此亦非所謂發現確實之新證據，因而再審聲請意旨執之據以再審，
    亦無足取。
三、揆之上開說明，本件聲請再審之理由經核與刑事訴訟法第四百二十條第一項第六
    款再審要件不符，應認為無理由再審，爰依刑事訴訟法第四百三十四條第一項裁
    定如主文。
中    華    民    國      八十九      年      五      月      三十一    日
                                  臺灣高等法院臺南分院刑事第六庭
                                      審判長法官  林    金    村
                                            法官  徐    宏    志
                                            法官  顏    基    典
右正本證明與原本無異。
不得抗告。
                                      法院書記官  呂    嘉    文
中    華    民    國      八十九      年      六      月      一        日


司法院資訊處製作；財團法人民間司法改革基金會備份。
